【裁判字號】    98,簡上,382
【裁判日期】    981209
【裁判案由】    詐欺
【裁判全文】
臺灣臺北地方法院刑事判決             98年度簡上字第382號
上  訴  人
即  被  告  乙○○
上列上訴人因被告詐欺案件，不服本院中華民國98年8月21日98
年度簡字第3211號第一審簡易判決（聲請簡易判決處刑案號：
臺灣臺北地方法院檢察署98年度偵字第15745號），提起上訴，
本院管轄第二審之合議庭審理，判決如下︰
    主  文
原判決撤銷。
乙○○幫助意圖為自己不法之所有，以詐術使人將本人之物交付
，處拘役伍拾日，如易科罰金，以新臺幣壹仟元折算壹日。緩刑
貳年。
    事  實
一、乙○○主觀上應有預見姓名年籍不詳之成年人收集他人金融
    帳戶之目的，係欲供詐欺犯罪用，竟基於幫助他人犯詐欺取
    財之不法所有意圖之不確定故意，於98年3月24日下午3、4
    時許，在高雄市新興區○○○路與南華路口，將其不知情配
    偶曾心宇交付其使用之華南商業銀行北高雄分行申設之帳號
    000000000000號帳戶之金融卡及密碼，交付予姓名年籍不詳
    之成年男子。供該成年人作為向不特定民眾詐欺取財犯罪使
    用。嗣於98年3月24日17時許，該詐欺集團所屬姓名年籍不
    詳自稱「陳曉菁」之成員，基於為自己不法所有之意圖，透
    過網路MSN對話，與上網尋找網路交友之甲○○對話後，與
    甲○○相約於98年3月25日14時50分許，在臺北市○○○路○
    段126號見面，甲○○不疑有他，依約前往會合，但該名自
    稱「陳曉菁」之人並未現身，而改以電話與甲○○商談進行
    性交易，並要求甲○○至臨近提供機匯款新臺幣（下同）
    4000元至上開帳戶內。甲○○因而陷於錯誤，於當日15時3
    分許，在上址華南銀行所設置之自動櫃員機，依對方指示匯
    款4000元至乙○○交付他人使用之上開帳戶內，該款隨即遭
    人提領一空，甲○○始知受騙。
二、案經甲○○訴由臺北市政府警察局大安分局報告臺灣臺北地
    法院檢察署檢察官聲請簡易判決處刑。
    理  由
一、訊據被告乙○○固坦承於上開時、地，將其配偶曾心宇交付
    其使用之華南商業銀行北高雄分行申設之帳號000000000000
    號號帳戶之金融卡及密碼，交付予姓名年籍不詳之成年男子
    等情不諱，惟矢口否認有何幫助詐欺取財之犯行，並辯稱:
    我是經由自由時報分類廣告找工作，依對方要求交付上開帳
    戶之金融卡及密碼，供對方存、提款之用，並充作每日領車
    之抵押，並沒有要幫助他人詐欺取財云云。惟查:
  (一)證人甲○○雖未於本院審理時到庭作證，惟其於警詢時所為
    之陳述，被告於本院調查證據時並不爭執，依刑事訴訟法第
    159條之5第2項規定，自得為證據。合先敘明。
  (二)上開華南商業銀行北高雄分行申設之帳號000000000000號帳
    戶係被告之配偶曾心宇向該銀行所申請開立，平日交由被告
    使用，以及被告於上開時、地，將上開帳戶之金融卡及密碼
    ，交付予姓名年籍不詳成年男子等情，均為被告所不爭執，
    並有華南商業銀行北高雄分行98年4月23日華北高字第09800
    198號函暨所附開戶資料在卷可稽（參偵卷第21-2頁）。
  (三)被害人甲○○於上開時間，遭人以上述方法詐騙，而陷於錯
    誤，依指示於上開時、地，匯款4000元至被告之上開帳戶內
    等情，亦據證人甲○○於警詢時指陳在案（參偵卷第13-14
    頁），並有甲○○所提出之自動櫃員機交易明細表、簡訊翻
    拍照片各1張及華南商業銀行上開復函暨所提供之存款往來
    明細表在卷可按（參偵卷第15-16、24頁）。
  (四)按刑法之故意犯，可分為直接故意與不確定故意，所謂不確
    定故意即指行為人對於構成犯罪之事實，預見其發生而其發
    生並不違反其本意，刑法第13條第2項定有明文。是被告若
    對於他人可能以其所交付之帳戶，進行詐欺取財之犯罪行為
    ，已預見其發生而其發生並不違反其本意，則其自仍應負相
    關之罪責。被告於本院審理時供承: 交付提款卡及密碼予對
    方，係因所應徵之司機工作，每天須領取車子及收取現金，
    司機必須在上班時間將所收到的現金存入帳戶，下班時拿車
    子換提款卡及當天的薪水。其知悉交付上開帳戶之提款卡及
    密碼後，會存入他人的錢，在上班時間，該提款卡係供他人
    領取帳戶內款項使用等情不諱，足認被告於交付上開帳戶之
    提款卡及密碼時，已明知他人將以其所交之上開帳戶進行款
    項之存、提使用至明。然被告將提款卡及密碼交付他人後，
    其個人並無從過濾、判斷對方所匯款之款項來源，而被告於
    本院準備程序中亦自承: 「工作內容我不管，我只要賺錢。
    」等語在案，足認被告於交付上開帳戶提款卡及密碼時，已
    有縱他人以之作為詐欺集團取財匯款之工具，亦在所不問之
    不確定故意至明。被告雖執上詞置辯，並提出98年3月24日
    及98年3月25日自由時報等分類廣告為證，且請求本院調取
    0000000000號通聯紀錄以資佐證。惟查:
  (1)被告於本院審理時所提出之98年3月24日及98年3月25日自由
    時報分類廣告固有「司機，日領日保2000，0000000000」之
    廣告內容（參本院卷內）。但查，依上開廣告上所載之薪資
    額計算，果所載為真，其每月可領取之薪資高達6萬元，與
    目前時下失業情況嚴重，各行業普遍降低薪資之情況相較，
    上開薪資條件遠高於目前社會上一般司機從業人員之薪資甚
    多，明顯不合社會常態。又查，被告曾在古早人擔任店長，
    業據被告供明在案。而依卷附之上開帳戶交易明細表所載，
    被告97年5月間由古早人匯入之薪資亦不過28700元，被告對
    於報紙分類廣告中所登載之工作內容及薪資狀況，豈會毫無
    所疑。此外，依本院向中華電信公司所調得之00000000 00
    號電話之雙向通聯紀錄，該電話於98年3月24日10時6分、10
    時24分及11時49分許，先後與分類廣告上所登之00000000
    00電話聯繫。然，被告所使用之電話與報紙分類廣告上所刊
    登之上開電話，均未曾遭受監聽，被告亦未就其與該電話持
    用人之通訊進行錄音。是被告在上開時間與上開0000000000
    號行動電話持用人間所談論是否確為應徵司機工作之相關事
    項，或是收購帳戶之金融卡、密碼等事項，尚難徒以上開分
    類廣告及通聯紀錄遽以論定。
  (2)按之社會常態，應徵工作者於應徵工作時，除非係臨性點工
    ，若係正式工作，應徵者應備相關履歷，至徵人之公司或行
    號面試，雙方見面談妥工作時間、工作報酬、工作內容等關
    係個人權益之重要事項，再交付個人未來領取薪資之帳號，
    作為薪資匯款之用，絕不會要求應徵者交付提領薪資用之帳
    戶金融卡或密碼。且應徵者須陳明個人基本資料，俾利申報
    薪資所得。被告曾受僱為他人工作，其對於此一般徵人常規
    ，自知之甚詳。惟被告於本院審理時陳稱: 早上與對方三通
    通聯，第一通詢問職業內容，第二通是對方要求其準備提款
    卡並約地點，第三通聯絡在何處見面。只有用電話應徵，其
    與前來取提款卡之人並不相識等語。被告非但未曾詢問對方
    公司名稱，亦未曾詢問或至對方公司所在地，也未與和其見
    面者商談所有關於未來上班的各項細節，而僅是直接將該其
    所申辦使用之上開帳戶之提款卡、密碼交給對方，有違上開
    應徵常規至為顯然。末按，提款卡及密碼僅是供帳戶持用人
    提領款項之用，該卡片客觀上並不具有任何財產之價值。且
    依卷附之存款往來明細表所載，被告將上開帳戶提款卡及密
    碼交付他人時，帳戶內之存款餘額僅111元，在帳戶內並無
    存款之情況下，上開帳戶之提款卡如何充作被告取用對方所
    提供車輛之擔保。益認被告辯稱: 交付提款卡及密碼係充作
    抵押之用云云，誠屬難以想像。綜上，被告辯稱交付提款卡
    及密碼是因應徵工作而交付予對方作為抵押之用云云，實有
    悖情之處。
  (3)近來以各種理由，撥打至一般民眾家裡，佯稱退稅、退費、
    欠款、查詢帳戶、中獎、代辦貸款、網路購物、網路援交等
    方式詐欺取財之犯罪類型層出不窮，而該等犯罪，多數均利
    用人頭帳戶作為出入帳戶，已經媒體廣為披載，被告係成年
    且智力成熟之人，對此應知之甚詳。被告既深知他人持有其
    帳戶之提款卡及密碼，既係為作為存、提款使用，則對方即
    有可能以該帳戶作為詐騙被害人匯款之工具，再以其所交付
    之提款卡、密碼提領，但其卻仍對此一可能之危害莫不關心
    ，仍率然將該提款卡及密碼交付他人使用。致使該帳戶終被
    利用為犯詐欺取財罪之出入帳戶使用，此當為被告所能預見
    ，且其發生並未違反被告本意，是被告有幫助不法之徒利用
    其帳戶犯詐欺取財罪之不確定故意已至為顯然。被告上開所
    辯各節，為卸責之詞，均不足採信。
  (五)綜合上述，本案被告幫助詐欺取財之犯行，事證明確，洵堪認
    定，應依法論科。
二、核被告所為，其基於幫助之犯意，提供系爭帳戶相關證件，
    為他人之詐欺取財犯行提供助力，係犯刑法第30條第1項、
    第339條第1項之幫助詐欺取財罪。被告幫助他人犯前開罪名
    ，為幫助犯，依刑法第30條第2項之規定，按正犯之刑減輕
    之。
三、原審予以論罪科刑，固非無見。惟原審判決援引聲請簡易判
    決處刑書所載之犯罪事實，認被害人甲○○遭詐欺後匯款之
    時間為98年3月24日，尚有未洽。另按刑事審判旨在實現刑
    罰權分配之正義，刑之量定，為求個案裁判之妥當性，法律
    賦予法院裁量之權，於科刑時則應審酌刑法第57條所列各款
    情狀，分別情節，為被告量刑輕重之標準。本件被告犯行，
    被害人甲○○遭詐欺後匯入之款項僅4000元，被告所為復僅
    屬幫助犯，並非詐欺之正犯，且本案被告之所為並無其他應
    加重之事由，此外，被告犯後復已於98年11月30日悉數匯款
    賠償予被害人，此有匯款單、網路銀行交易明細在卷可參，
    認原審對被告從嚴論以有期徒刑4月，難謂符合比例原則及
    罪刑相當原則。被告仍執陳詞否認犯行，雖無理由，惟原判
    決既有上開可議之處，自應由本院將原判決予以撤銷改判。
    爰審酌被告在媒體廣為報導後，仍提供帳戶予他人使用，其
    行為影響社會正常交易安全，增加被害人尋求救濟之困難，
    並使犯罪之追查趨於複雜，本件被害人數1人，其因而受詐
    騙之損害金額4千元之結果，犯後已悉數賠償被害人等一切
    情狀，量處如主文所示之刑，並諭知易科罰金之折算標準。
    被告雖曾於83年間因犯過失傷害罪，經臺灣高等法院高雄分
    院以83年度交上易字第127號判處有期徒刑3月，於83年11月
    23日易科罰金執行完畢，以及於87年間因犯竊盜罪，經臺灣
    高雄地方法院以86年度易字第5821號判處有期徒刑6月，緩
    刑3年確定，其緩刑期滿未被撤銷，刑之宣告失其效力，此
    有臺灣高等法院被告前案紀錄表在卷可稽。是被告未曾因故
    意犯罪而受有期徒刑之宣告，其因一時失慮而罹本罪，且已
    與被害人達成和解，賠償被害人損害，其經此偵、審程序，
    當知所警惕，信無再犯之虞，本院認前開科刑以暫不執行為
    適當，爰併依刑法第74條第1項第1款規定諭知宣告緩刑2年
    ，用啟自新。
據上論斷，應依刑事訴訟法第455條之1第1項、第3項、第369 條
第1項前段、第364條、第299條第1項前段，刑法第30條第1項、
第339條第1項、第30條第2項、第41條第1項前段、第74條第1項
第1款，刑法施行法第1條之1，判決如主文。
本案經檢察官蔡彥守到庭執行職務。
中    華    民    國    98    年    12    月    9     日
                  刑事第四庭  審判長法  官  郭惠玲
                                    法  官  李明益
                                    法  官  李桂英
上正本證明與原本無異。
不得上訴。
                                    書記官  嚴君珮
中    華    民    國    98    年    12    月    9     日
附錄本案論罪科刑法條：
中華民國刑法第339條
（普通詐欺罪）
意圖為自己或第三人不法之所有，以詐術使人將本人或第三人之
物交付者，處5年以下有期徒刑、拘役或科或併科1千元以下罰金
。
以前項方法得財產上不法之利益或使第三人得之者，亦同。
前二項之未遂犯罰之。

司法院資訊處製作；財團法人民間司法改革基金會備份。
